【裁判字號】    89,聲再,11
【裁判日期】    920116
【裁判案由】    聲請再審
【裁判全文】
臺灣臺北地方法院刑事裁定                          八十九年度聲再字第一一號
    再審聲請人
    即受判決人  甲○○  男  三.
右列聲請人因違反藥事法案件，對於本院民國八十八年六月八日第一審確定判決（八
十六年度訴字第二五○六號），聲請再審，本院裁定如左：
    主  文
再審之聲請駁回。
    理  由
一、本件聲請再審意旨略以：聲請人即受判決人甲○○（下簡稱聲請人甲○○）前經
    臺灣台北地方法院八十六年度訴字第二五○六號判決以連續明知為禁藥而轉讓，
    處有期徒刑四月確定，惟原判決認定聲請人轉讓禁藥與證人徐匡宇乙節，並未說
    明所憑證據為何，另聲請人甲○○日前偶遇原承辦員警石任珮及蔡三華，二人陳
    稱證人徐匡宇已經自承其於八十六年四月二十日為警查獲時身上安非他命係由聲
    請人甲○○處竊得，並非聲請人甲○○所轉讓等語明確，故聲請人甲○○實無連
    續轉讓禁藥之行為，故原判決顯有刑事訴訟法第四百二十條第一項第六款所定之
    再審事由，是附具原判決繕本，並請傳喚證人即承辦員警石任珮、蔡三華以明事
    實，而聲請再審等語。
二、按「有罪之判決確定後，有左列情形之一者，為受判決人之利益，得聲請再審：
    一、原判決所憑之證物已證明其為偽造或變造者。二、原判決所憑之證言、鑑定
    或通譯已證明其為虛偽者。三、受有罪判決之人，已證明其係被誣告者。四、原
    判決所憑之通常法院或特別法院之裁判已經確定裁判變更者。五、參與原判決或
    前審判決或判決前所行調查之法官，或參與偵查或起訴之檢察官，因該案件犯職
    務上之罪已經證明者，或因該案件違法失職已受懲戒處分，足以影響原判決者。
    六、因發現確實之新證據，足認受有罪判決之人應受無罪、免訴、免刑或輕於原
    判決所認罪名之判決者」，刑事訴訟法第四百二十條定有明文；又該條第一項第
    六款所稱「確實之新證據」，係指就新證據之本身形式觀察，毋須經調查程序，
    顯然可認為足以動搖原確定判決者而言；且發現之新證據，須該證據當時已經存
    在，為法院及當事人所不知，事後始經發現者而言，此有最高法院四十年臺抗字
    第二號判例、四十七年臺抗字第一一０號裁定可資參照。復人證係以證人之證言
    為證據資料，故以證人為證據方法，以其陳述為證明之作用者，除非其於另一訴
    訟中已為證言之陳述，否則，不能以其事後所製作記載見聞事實之文書，謂其係
    根據該人證成立於事實審法院判決之前，而認該文書為新證據（參見最高法院九
    十二年度台抗字第五二四號裁判要旨）。
三、本案聲請人甲○○涉犯藥事法案件，經本院於八十八年六月八日以八十六年度訴
    字第二五○六號以「連續明知為禁藥而轉讓，處有期徒刑四月」，經聲請人提起
    上訴，復於八十八年九月十七日撤回上訴而確定，而於八十九年六月三十日具狀
    向本院提起再審聲請等情，業經本院調閱上開刑事卷宗核閱無誤。經查：
  (一)聲請再審意旨無非係以證人石任珮、蔡三華二人於偶遇聲請人甲○○時所陳：另
    一證人徐匡宇已經自承於查獲時扣得之安非他命禁藥係非聲請人轉讓等語為主要
    論據。
  (二)然如聲請人所言，以證人石任珮、蔡三華之證詞至多僅能證明：證人徐匡宇於事
    後、非審判中，曾經為其他之言詞乙節，則證人石任珮、蔡三華僅能證明「證人
    於審判外之其他陳述」之事實。而按證人於審判外之陳述，除法律有規定者外，
    不得作為證據，刑事訴訟法第一百五十九條定有明文，故縱經傳訊證人石任珮、
    蔡三華二人為證，二證人僅能證明證人徐匡宇曾於審判外為他中陳述，其所為之
    證詞屬傳聞證據，於證人徐匡宇並無不能親為證詞之情形下、又無其他特殊規定
    得，則依據前開規定，證人石任珮、蔡三華二人之陳證係屬不得為本件聲請人是
    否曾經轉讓禁藥安非他命之構成要件事實佐證。聲請人聲請傳訊之證人證詞既屬
    不得引為證據者，業難有何顯然可認為足以動搖原確定判決之可言。
  (三)另證人徐匡宇早於本件查獲時即為本件偵查、審理中之證人，且聲請人更曾經積
    極聲請傳證，此由該案偵查卷宗所附八十六年度偵字第一二○三八號卷八十六年
    五月十九日警訊及偵查筆錄、八十六年度偵字第九七三八號卷八十六年四月二十
    一日警訊及偵查筆錄、本院八十六年度訴字第二五○六號卷八十六年十二月十六
    日後附聲請人聲請調查證據狀、八十六年八月十四日聲請調查證據狀乙情可證，
    是聲請人於上開刑事案件偵查及審理時，早已知悉有該證人徐匡宇存在，非不得
    直接引據證人徐匡宇證詞。且證人徐匡宇之證詞，業經原確定判決所審酌，故堪
    證證人徐匡宇並非「審判當時已經存在，為法院及當事人所不知，事後始經發現
    」之「確實之新證據」甚明。
  (四)依前揭之說明，該等證據，既無從在未經調查程序之下，從形式上足資判斷對該
    案確定判決產生動搖，且上開證據於案發當時已經存在，又為再審聲請人所知悉
    ，故尚難認為係屬新證據甚明，是本件再審聲請人聲請再審，於法不合，應予以
    駁回，爰依刑事訴訟法第四百三十四條第一項裁定如主文。
中      華      民      國    九十二    年      一      月     十六     日
                                      臺灣臺北地方法院刑事第三庭
                                          法  官  郭惠玲
右正本證明與原本無異。
如不服本裁定，應於送達後五日內，向本院提出抗告狀。
                                          書記官  陳  懿
中    華    民    國      九十二      年     一       月     二十       日


司法院資訊處製作；財團法人民間司法改革基金會備份。
